臺灣高等法院臺中分院刑事裁定
111年度抗字第520號
抗  告  人
即  受刑人  楊三利



上列抗告人因違反毒品危害防制條例等案件，不服臺灣彰化地方
法院111度聲字第371號中華民國111年4月15日定其應執行刑之裁
定（聲請案號：臺灣彰化地方檢察署111年度執聲字第186號），
提起抗告，本院裁定如下：
    主  文
原裁定撤銷。
甲○○犯如附表所示各罪所處之刑，應執行有期徒刑捌年拾壹月。
    理  由
一、按數罪併罰合併定應執行刑，旨在綜合斟酌犯罪行為之不法
    與罪責程度，及對犯罪行為人施以矯正之必要性，而決定所
    犯數罪最終具體應實現之刑罰，以符罪責相當之要求，是法
    院於酌定應執行刑時，除不得違反刑法第51條之規定，並應
    體察法律規範之目的，謹守法律內部性界限，以達刑罰經濟
    及恤刑之目的。又法院依刑法第51條第5款規定酌定執行刑
    者，自應注意刑罰邊際效應隨刑期而遞減及行為人所生痛苦
    程度隨刑期而遞增之情形，並考量行為人復歸社會之可能性
    ，妥適定其執行刑，尤應注意行為人之年紀與生活狀況等情
    ，避免因長期之刑罰執行造成行為人復歸社會之阻礙。至執
    行刑之酌定標準，法雖無明文，惟參考德國刑法第54條第1
    項規定及近年來實務之經驗，具體而言，法院應就被告本身
    及所犯各罪間之關係為整體評估檢視，進行充分而不過度之
    評價，於審酌各罪間之關係時，應考量個別犯行之時間、空
    間之密接程度、各行為所侵害法益之專屬性或同一性（如侵
    害法益之異同、是否屬具不可替代或不可回復性之個人法益
    ）、數罪對法益侵害之加重效應等，暨斟酌罪數所反應被告
    人格特性、犯罪傾向及對被告施以矯正之必要性等情狀，而
    為妥適、合目的性之裁量，以符罪責相當、特別預防之刑罰
    目的。因此，法院於酌定執行刑時，應體察法律恤刑之目的
    ，綜合考量上開條件，為妥適裁量，並於裁判內說明其裁量
    之理由，否則即有裁量權行使不當及理由欠備之違法（最高
    法院111年度台抗字第624號裁定意旨參照）。另依民國107
    年8月7日司法院院台廳刑一字第1070021860號函訂定並自即
    日生效之「刑事案件量刑及定執行刑參考要點」第22至24點
    規定，於併合處罰執行刑之酌定，應視行為人所犯數罪之犯
    罪類型而定，倘行為人所犯數罪屬相同之犯罪類型者（如複
    數詐欺、施用或販賣毒品等），於併合處罰時，其責任非難
    重複之程度較高，應酌定較低之應執行刑；另行為人所犯數
    罪非惟犯罪類型相同，且其行為態樣、手段、動機均相似者
    ，於併合處罰時，其責任非難重複之程度更高，應酌定更低
    之應執行刑，先此說明。
二、本件原裁定以抗告人即受刑人甲○○（下稱抗告人）所犯如附
    表所示各罪，先後判處所示之刑，俱已確定在案。而上開數
    罪均係裁判確定前所犯，合於定應執行規定，因檢察官之聲
    請，裁定定其應執行刑有期徒刑10年，固非無見。惟查：
  ㈠原審裁定就抗告人所犯附表所示各罪，所定之應執行刑有期
    徒刑10年，雖係在附表所示各刑中最長期1年9月以上，及各
    定應執行刑之合併總和（有期徒刑13年5月，即編號1至12曾
    定應執刑8年4月、編號13曾定應執刑1年10月、編號14宣告
    刑1年3月、編號15曾定應執刑2年之加總）以下範圍內，並
    未較重於附表所示各罪前定之執行刑及編號14所示宣告刑加
    計後之總和。然查，依卷內各該判決書之記載，抗告人所犯
    附表所示之罪均為加重詐欺罪，均係於108年7月至8月間，
    加入同一詐騙集團（成員均為綽號江南才子、悟空、拍瞇呀
    等人）擔任取款車手（或車手頭），犯罪時間密接、手法近
    似，具高度重複性，各罪之獨立性較低，且俱屬侵害財產法
    益之犯罪，與侵害不可回復性之個人專屬法益之犯罪顯然有
    別，而行為人透過各罪所顯示之人格面亦無不同；另各次犯
    罪被害人所受財產損害為最低為新臺幣（下同）5985元、最
    高為29萬元，大多為數萬元間，被害人損失尚非鉅大；又其
    各次犯罪獲利不多（或甚至無犯罪所得），整體實際犯罪所
    得合計僅4萬7207元。是抗告人所犯各罪於併合處罰時，責
    任非難重複之程度顯然較高，刑罰效果允宜遞減，俾符合以
    比例原則、平等原則、責罰相當原則、重複評價禁止原則為
    內涵之內部性界限，原審未詳酌上情，並具體剖析說明其裁
    量之理由，泛謂審酌本件內部性及外部性界限，暨抗告人各
    罪犯罪時間、類型、侵害法益等情為整體非難評價，機械性
    就上開內部性界限為之酌減，而為上開執行刑之酌定，依前
    揭說明，其刑罰裁量權之行使即難謂妥適，自難昭折服，併
    有理由欠備之違法。抗告意旨指摘原裁定不當，為有理由。
  ㈡本院審酌抗告人於短期間內實行參加詐騙集團擔任提款車手
    之整體犯罪非難評價、罪數所反映抗告人之人格特性與犯罪
    傾向、社會對此部分犯罪行為處罰之期待，並考量自由裁量
    之範圍，應受實現刑罰之公平性，並參酌法院實務上對於類
    似案件定應執行刑時所諭知之刑度，認原審裁定就抗告人所
    犯定其執行刑為有期徒刑10年，所定應執行刑仍屬過重之情
    形，其裁量權之行使，有使責罰未能相當，難謂與裁量權應
    遵守之內部性界限相契合，不符罪刑相當及公平原則，違反
    定應執行之內部性界限，而有定應執行刑過重之裁量不當情
    形。抗告人據此指摘原裁定不當，為有理由，應由本院將原
    裁定撤銷。又原審法院既已就本件執行刑為實體審酌，本院
    自為裁定並未損及抗告人之審級利益，而得依刑事訴訟法第
    413條後段規定自為裁定。是本件如原裁定附表所示之刑合
    於數罪併罰之要件，檢察官所請，於法並無不合，本院並審
    酌抗告人整體犯罪之非難評價等總體情狀綜合判斷（詳如上
    述），爰就附表所示各罪所處之刑，定其應執行之刑如主文
    第2項所示。
  ㈢至抗告意旨指摘檢察官於聲請定應執行刑時，未取得受刑人
    之同意，自行聲請不合法云云。然依刑事訴訟法477條第1項
    規定：「依刑法第48條應更定其刑者，或依刑法第53條及第
    54條應依刑法第51條第5款至第7款之規定，定其應執行之刑
    者，由該案犯罪事實最後判決之法院之檢察官，聲請該法院
    裁定之。」檢察官對於合於定應執行刑之確定判決，應依職
    權為之，自無須取得受刑人之同意，且本院為保障受刑人之
    聽審權，已於111年6月9日遠距開庭，給予受刑人陳述意見
    之機會（本院卷第91至92頁），是抗告意旨據此爭執本件聲
    請定應執行刑似有瑕疵，容有誤會，附此敘明。
據上論斷，應依刑事訴訟法第413條、第477條第1項，刑法第53
條、第50條第1項前段、第51條第5款，裁定如主文。
中    華    民    國   111    年    6     月    16    日
            刑事第十庭  審判長法  官  陳  宏  卿
                              法  官  林  美  玲
                              法  官  楊  文  廣
以上正本證明與原本無異。
如不服本裁定，應於收受送達後五日內向本院提出再抗告書狀（
須附繕本）。因疫情而遲誤不變期間，得向法院聲請回復原狀。
 

                              書記官  翁  淑  婷
　　　　　　　　　　　　　　　
中　　華　　民　　國　　111 　年　　6 　　月　　16　　日
附表
編          號          1         2 3 罪          名  詐欺 詐欺 詐欺 宣    告    刑  有期徒刑1年3月 有期徒刑1年5月 （9罪） 有期徒刑1年9月 （2罪) 有期徒刑1年4月 犯  罪  日  期  108年07月24日 108年07月30日(3次) 108年08月06日(2次) 108年08月07日(2次) 108年07月24日(3次) 108年07月24至25日（原附表誤載為25日）  108年07月28日 偵查(自訴)機關年  度  案  號  彰化地檢108年度偵字第10358號 臺中地檢108年度偵字第22354等號 彰化地檢108年度偵字第11795號 最後事實審 法        院 彰化地院 臺中地院 臺中高分院  案        號 108年度訴字第1205號 108年度訴字第2854號、109年度訴字第12號 109年度金上訴字第424號  判  決 日 期 109年01月09日 109年04月29日 109年04月30日 確定判決 法        院 彰化地院 臺中地院 臺中高分院  案        號 108年度訴字第1205號 108年度訴字第2854號、109年度訴字第12號 109年度金上訴字第424號  判決確定日期 109年04月01日 109年05月28日 109年06月02日 是否為得易科罰金之案件  否 否 否 備        註  彰化地檢109年度執字第2011號 臺中地檢109年度執字第10163號 彰化地檢109年度執字第2922號    原判決定應執行有期徒刑3年6月    編號1至12之罪，經嘉義地院110年度聲字第670號裁定應執行有期徒刑8年4月（嘉義地檢110年度執更字第778號、臺中地檢110年執更助字第562號）   
編          號  4 5 6 罪          名  詐欺 詐欺 詐欺 宣    告    刑  有期徒刑1年4月 （4罪） 有期徒刑1年2月 有期徒刑1年1月 有期徒刑1年2月 (2罪) 犯  罪  日  期  108年07月24日 108年08月05日 108年08月05日 偵查(自訴)機關年  度  案  號  彰化地檢108年度偵字第12753號 苗栗地檢109年度偵字第73號 嘉義地檢109年度偵字第542號 最後事實審 法        院 彰化地院 苗栗地院 嘉義地院  案        號 109年度訴字第220號 109年度訴字第128號 109年度訴字第131號  判  決 日 期 109年04月30日 109年05月27日 109年06月05日 確定判決 法        院 彰化地院 苗栗地院 嘉義地院  案        號 109年度訴字第220號 109年度訴字第128號 109年度訴字第131號  判決確定日期 109年06月09日 109年07月07日 109年07月07日 是否為得易科罰金之案件  否 否 否 備        註  彰化地檢109年度執字第2919號 苗栗地檢109年度執字第2223號 嘉義地檢109年度執字第2584號   原判決定應執行有期徒刑1年10月 原判決定應執行有期徒刑1年5月 原判決定應執行有期徒刑1年4月   編號1至12之罪，經嘉義地院110年度聲字第670號裁定應執行有期徒刑8年4月（嘉義地檢110年度執更字第778號、臺中地檢110年執更助字第562號）   
編          號  7 8 9 罪          名  詐欺 詐欺 詐欺 宣    告    刑  有期徒刑1年6月 有期徒刑1年3月 有期徒刑1年5月 (2罪) 有期徒刑1年9月 有期徒刑1年6月 有期徒刑1年4月 (2罪) 有期徒刑1年7月 (2罪) 有期徒刑1年5月 有期徒刑1年3月 犯  罪  日  期  108年07月29日 108年07月26日 108年07月24日 108年07月21日（原附表誤載為24日） 108年07月28日 108年07月28日 偵查(自訴)機關年  度  案  號  苗栗地檢108年度偵字第6340號 南投地檢108年度偵字第4440等號 彰化地檢108年度偵字第9028號 最後事實審 法        院 苗栗地院 南投地院 彰化地院  案        號 109年度訴字第48號 109年度訴字第189號 109年度訴字第490號  判  決 日 期 109年06月09日 109年11月24日 109年10月28日 確定判決 法        院 苗栗地院 南投地院 彰化地院  案        號 109年度訴字第48號 109年度訴字第189號 109年度訴字第490號  判決確定日期 109年07月13日 109年12月23日 109年11月25日 是否為得易科罰金之案件  否 否 否   苗栗地檢109年度執字第2483號 南投地檢110年度執字第151號 彰化地檢110年度執字第689號    原判決定應執行有期徒刑2年6月 原判決定應執行有期徒刑2年   編號1至12之罪，經嘉義地院110年度聲字第670號裁定應執行有期徒刑8年4月（嘉義地檢110年度執更字第778號、臺中地檢110年執更助字第562號）   
編          號  10 11 12 罪          名  詐欺 詐欺 詐欺 宣    告    刑  有期徒刑1年5月 有期徒刑1年2月 有期徒刑1年3月 犯  罪  日  期  108年07月28日 108年07月30日 108年07月29日 偵查(自訴)機關年  度  案  號  彰化地檢109年度偵字第2416號 苗栗地檢109年度偵字第4951號 嘉義地檢109年度少連偵字第7號 最後事實審 法        院 彰化地院 苗栗地院 嘉義地院  案        號 109年度訴字第548號 109年度訴字第492號 109年度金訴字第174號  判  決 日 期 109年10月21日 109年12月31日 110年02月17日 確定判決 法        院 彰化地院 苗栗地院 嘉義地院  案        號 109年度訴字第548號 109年度訴字第492號 109年度金訴字第174號  判決確定日期 109年11月16日 110年02月02日 110年03月23日 是否為得易科罰金之案件  否 否 否 備        註  彰化地檢110年度執字第2118號 苗栗地檢110年度執字第437號 嘉義地檢110年度執字第1042號   編號1至12之罪，經嘉義地院110年度聲字第670號裁定應執行有期徒刑8年4月（嘉義地檢110年度執更字第778號、臺中地檢110年執更助字第562號）   
編          號  13 14 15 罪          名  詐欺 詐欺 詐欺 宣    告    刑  有期徒刑1年1月 (2罪) 有期徒刑1年2月 (3罪) 有期徒刑1年4月 (4罪) 有期徒刑1年6月 有期徒刑1年3月 有期徒刑1年6月 （2罪） 犯  罪  日  期  108年07月27日(5次) 108年07月30日(3次，原附表誤載2次) 108年07月31日 108年7月30至31日（原附表誤載8月1日） 108年07月24日 108年07月26日 偵查(自訴)機關年  度  案  號  苗栗地檢109年度偵字第1523等號 雲林地檢109年度少連偵字第12等號 彰化地檢109年度少連偵字第94等號 最後事實審 法        院 苗栗地院 雲林地院 彰化地院  案        號 109年度訴字第562號 110年度訴字第73號 110年度訴字第293號  判  決 日 期 110年08月19日 110年10月20日 110年12月06日 確定判決 法        院 苗栗地院 雲林地院 彰化地院  案        號 109年度訴字第562號 110年度訴字第73號 110年度訴字第293號  判決確定日期 110年9月27日 110年11月24日 111年01月11日 是否為得易科罰金之案件  否 否 否 備        註  苗栗地檢110年度執字第2423號 雲林地檢111年度執字第28號 彰化地檢111年度執字第1038號   原判決定應執行有期徒刑1年10月  原判決定應執行有期徒刑2年